【裁判字號】    98,易,1562
【裁判日期】    980709
【裁判案由】    毒品危害防制條例
【裁判全文】
臺灣臺中地方法院刑事判決              98年度易字第1562號
公  訴  人  臺灣臺中地方法院檢察署檢察官
被      告  乙○○
                    （另案羈押在臺灣臺中看守所）
上列被告因違反毒品危害防制條例案件，經檢察官提起公訴（97
年度毒偵字第5885號），本院判決如下：
    主  文
乙○○施用第二級毒品，處有期徒刑肆月，如易科罰金，以新臺
幣壹仟元折算壹日。
    犯罪事實
一、乙○○前於民國96年間，因施用第二級毒品案件，經本院以
    96年度毒聲字第380號裁定送觀察、勒戒後，認無繼續施用
    毒品之傾向，於96年9月19日執行完畢釋放，並經臺灣臺中
    地方法院檢察署檢察官於96年9月21日以96年度毒偵緝字第
    183、184號不起訴處分確定。詎猶不知悔改，於前開觀察、
    勒戒執行完畢釋放後之5年內，基於施用第二級毒品甲基安
    非他命之犯意，於97年9月26日21時許往前回溯4日內之某時
    ，在不詳處所，以不詳方式，施用第二級毒品甲基安非他命
    1次。嗣因其為毒品列管人口，而為警於97年9月26日21時許
    ，通知其臺中縣警察局豐原分局接受強制採集尿液送驗，經
    送檢驗呈甲基安非他命陽性反應，始查悉上情。
二、案經臺中縣警察局豐原分局報告臺灣臺中地方法院檢察署檢
    察官偵查起訴。
    理  由
一、訊據被告乙○○於本院審理時固坦承：伊曾於97年9月26日
    至臺中縣警察局豐原分局採尿，並對中山醫學大學附設醫院
    之尿液檢驗報告結果呈甲基安非他命乙節不爭執，然矢口否
    認有何施用第二級毒品甲基安非他命之犯行，辯稱：伊並未
    施用甲基安非他命，本件伊在臺中縣警察局豐原分局所採集
    之尿液送驗檢體編號曾遭更改，伊懷疑送驗的尿液檢體有遭
    他人更換，該瓶尿液並非伊當時所排放云云，惟查：
(一)、按尿液檢體經採尿人員會同受檢者按左大姆指印封緘後，由
    採尿人員負保管、存放、運送至檢驗機構之責，採尿人員於
    受理尿液檢體後，應填寫檢體監管紀錄表且檢體監管紀錄表
    之紀錄事項，至少應包括尿液檢體編號、受檢者姓名及其身
    分證統一編號、委驗機構名稱與地址、採尿單位名稱與地址
    、採尿人員姓名、採尿時間、重要特殊跡象等資訊，及每次
    檢體採集、處理及存取之時間、目的與其存取人員姓名，濫
    用藥物尿液檢驗作業準則第5條及濫用藥物尿液採集作業規
    範第2條第3點分別定有明文。本件於採集被告尿液時，未經
    實際採尿人員（即警員甲○○）簽名、且就送驗尿液代號塗
    改（詳如後述），則該採集尿液程序固有違反上開程序之嫌
    ，然若僅因程序上之瑕疵，致使許多與事實相符之證據，無
    例外地被排除而不用，被告可能逍遙法外，此與國民感情相
    悖，難為社會所接受，自有害於審判之公平正義。因此，為
    兼顧程序正義及發現實體真實，應由法院於個案審理中，就
    個人基本人權之保障及公共利益之均衡維護，依比例原則及
    法益權衡原則，予以客觀之判斷，93年台上字第664號判例
    可資參照，刑事訴訟法第158條之4亦定有明文。
(二)、證人即本件承辦員警丙○○於本院審理時結證稱：伊任職於
    臺中縣警察局豐原分局，本件採尿人員不是伊，因為本件要
    移送時，委託鑑驗尿液代號真實姓名對照表的採尿人欄是空
    白的，所以伊才蓋用伊的職章，本件是因為同事採尿時忘記
    蓋章，所以才會發生移送時採尿人欄是空白的情形，按照慣
    例，本件是員警甲○○採尿，所以應該是蓋他的章。本件是
    伊更改被告尿液送驗編號的，因為伊上班時，要將潭北所帶
    來的被告所採集的尿液輸入電腦資料，才發現伊已經在8月
    時，將被告的資料誤輸入電腦內，但8月時，並未對被告採
    尿。每個毒品列管人口都會有1個通知單的編號，毒品人口
    到驗時，再依照通知單的編號輸入電腦，電腦就會自動產生
    1個檢體編號，被告的檢體編號就是伊後來更正的IＺ0000000
    0000號，該編號並無特殊意義，只是流水號而已，編號不能
    重複，否則中山醫院會無法檢驗等語（見本院98 年6月26日
    審理筆錄）；證人即本件實際採尿員警甲○○於本院審理時
    結證稱：伊任職於臺中縣警察局豐原分局潭北派出所，本件
    是伊帶同被告到臺中縣警察局豐原分局採尿，採尿過程由伊
    負責，因為當時負責的偵查佐丙○○不在，所以由伊負責採
    尿，由伊陪同被告做尿液上指紋捺印及真實姓名對照表上同
    意採尿的簽名動作，尿液的封緘是由被告自己封的，伊在旁
    邊監督。封緘完之後，伊連同同意採尿書、真實姓名對照表
    、尿液放在證人丙○○的位置上，等他回來處理。真實姓名
    對照表上的代號每個單位的編號都不一樣，如果是在潭北派
    出所送驗，就用潭北派出所的編號，如果是到豐原分局採尿
    送驗的話，就用豐原分局偵查隊的編號。本件的編碼是伊打
    電話問證人丙○○的，他在電話中告訴伊，伊再填上去的。
    當時留存在豐原分局有一些空白的已經做好編碼的真實姓名
    對照表，伊打電話給證人丙○○，證人丙○○跟伊說要用IＺ
    00000000000這張，所以伊就抽出這張，上面被告的人別資
    料是伊寫的，由被告簽名確認。因為是證人丙○○發的採尿
    交辦單，所以本件採完尿之後，就沒有蓋伊的職章。本件送
    驗尿液的原始編號、豐原分局、9月26日21時0分的字跡都是
    伊寫的，編號更正的字跡不是伊的等語明確（均見本院98年
    6月26日審判筆錄）。則本件尿液檢體及委託鑑驗尿液代號
    真實姓名對照表上之編號，既係依照毒品列管人口而產生且
    法重複為之，則承辦員警於發現編號有誤時，雖被採尿人並
    未在場，是否即不容更正，容有商榷之餘地。
(三)、又被告於本院審理時自承：伊確定97年9月26日當日幫伊採
    尿的人是潭北派出所的員警，伊知道伊是潭北派出所的毒品
    列管人口等語，及其於偵查中陳稱：伊對於整個採尿及尿瓶
    封緘過程沒有意見等語（見偵查卷第5頁），又本件送驗之
    尿液，該2瓶尿液之瓶蓋均已用標籤封緘，標籤紙外並未再
    以膠帶密封，標籤紙上的代號已遭更改，並蓋上丙○○的職
    名章，尿瓶上的封條並沒有撕毀的痕跡，且該2瓶尿液之外
    觀均與附卷之照片一致，有臺灣臺中地方法院檢察署勘驗筆
    錄乙份在卷可參（見偵查卷第12頁），再經本院調閱更正前
    該組尿液檢體編號IＺ00000000000號之送驗紀錄表及尿液檢
    驗報告，該尿液檢體編號IＺ00000000000號尿液檢體係於97
    年9月29日15時29分許採集（見本院審理卷第21、22頁），
    確有該檢體編號之受檢人存在，亦與證人丙○○前揭證述相
    符。
(三)、綜上所述，本件更正後編號IＺ00000000000號尿液檢體確係
    被告於97年9月26日21時許，在臺中縣警察局豐原分局，經
    員警甲○○監督，由被告自行採集並封緘，該尿液經送檢驗
    結果，確呈第二級毒品甲基安非他命陽性反應，有中山醫學
    大學附設醫院檢驗科藥物檢測中心尿液檢驗報告乙份附於警
    卷可參，被告前揭所辯，顯為臨訟卸責之詞，尚無足採信。
    本案事證明確，被告施用第二級毒品甲基安非他命之犯行洵
    堪認定，應予依法論科。
二、核被告乙○○所為，係犯毒品危害防制條例第10條第2項之
    施用第二級毒品罪。又被告持有第二級毒品甲基安非他命之
    低度行為，應為施用第二級毒品之高度行為所吸收，不另論
    罪。爰審酌被告無視於毒品對於自身健康之戕害及國家對於
    杜絕毒品犯罪之禁令，惡性非輕，並考量本件被告施用毒品
    之動機、目的、手段，犯後猶矢口否認犯行，態度非佳等一
    切情狀，量處如主文所示之刑，併諭知易科罰金之折算標準
    ，以示懲儆。
據上論斷，應依刑事訴訟法第299條第1項前段，毒品危害防制條
例第10條第2項，刑法第11條前段、第41條第1項前段，判決如主
文。
中    華    民    國    98    年    7     月     9    日
                        臺灣臺中地方法院刑事第十五庭
                            法  官  劉麗瑛
以上正本證明與原本無異。
如不服本判決應於收受判決後10日內向本院提出上訴書狀，並應
敘述具體理由；其未敘述上訴理由者，應於上訴期間屆滿後20日
內向本院補提理由書（均須按他造當事人之人數附繕本）「切勿
逕送上級法院」。
                            書記官  王玟
中    華    民    國    98    年    7     月     9    日
附錄本案論罪科刑法條
毒品危害防制條例第10條第2項：
施用第二級毒品者，處3年以下有期徒刑。


司法院資訊處製作；財團法人民間司法改革基金會備份。
